臺灣桃園地方法院刑事判決
111年度簡上字第109號
上  訴  人  臺灣桃園地方檢察署檢察官
被      告  林楨峰



上列上訴人因被告詐欺案件，不服本院民國110年12月23日所為 
110年度審簡字第863號第一審刑事簡易判決（起訴案號：110年
度偵字第6440號），提起上訴，本院管轄之第二審合議庭判決如
下：
    主      文
上訴駁回。
    事實及理由
一、本案經本院合議庭審理結果，認原審以被告林楨峰犯刑法第
    30條第1項前段、第339條第1項之幫助詐欺取財罪，處有期
    徒刑3月，並諭知易科罰金之折算標準為以新臺幣（下同）1
    ,000元折算1日，其認事用法及量刑均無不當，應予維持，
    並引用原審刑事簡易判決記載之事實、證據及理由（詳如附
    件所示），另補充證據：被告於本院準備程序及審理中之供
    述及自白（見本院簡上字卷第85頁至第88頁、第107頁至第1
    21頁）。
二、上訴人上訴意旨略以：原審認定被告交付金融帳戶供他人使
    用，具有幫助詐欺取財之未必故意，而被告為具有正常事理
    判斷能力之成年人，對該金融帳戶同時作為該他人或其所屬
    犯罪集團收受、提領特定犯罪所得使用，對方提領後會產生
    遮斷金流以逃避國家追訴、處罰之效果等節，其主觀上應有
    所認識，同具有未必故意（不確定故意），則原審未及審酌
    最高法院刑事大法庭108年度台上大字第3101號裁定揭示之
    法律解釋適用原則，致漏論被告成立一般洗錢罪之幫助犯，
    進而未依刑法第55條規定，從一重論以幫助洗錢罪，顯有判
    決違背法令之缺失，請將原判決撤銷，更為適當合法之判決
    等語。
三、經查：
　㈠行為人提供金融帳戶提款卡及密碼予不認識之人，非屬洗錢
    防制法第2條所稱之洗錢行為，不成立同法第14條第1項一般
    洗錢罪之正犯；如行為人主觀上認識該帳戶可能作為收受及
    提領特定犯罪所得使用，他人提領後即產生遮斷資金流動軌
    跡以逃避國家追訴、處罰之效果，仍基於幫助犯意而提供，
    應論以幫助犯同法第14條第1項一般洗錢罪（最高法院刑事
    大法庭108年度台上大字第3101號裁定意旨參照）。準此，
    提供金融帳戶提款卡及密碼予不認識之人之行為人，是否成
    立幫助洗錢罪，仍應以其主觀上有無認識為斷。且「洗錢」
    為專業用語，涉及複雜之金融及法律概念，一般民眾未必能
    充分理解洗錢之概念及其範疇。倘不問情節均認提供帳戶資
    料之行為人，主觀上皆已認識該帳戶可能作為對方收受、提
    領、轉匯特定犯罪所得使用，且提領或轉匯後將產生遮斷金
    流以逃避國家追訴、處罰之效果，實有將幫助詐欺取財行為
    及幫助洗錢行為主觀犯意等視、混淆之情形，自與最高法院
    刑事大法庭108年度台上大字第3101號裁定之意旨有違。
　㈡而為澈底打擊洗錢犯罪，洗錢防制法第2條規定：「本法所稱
    洗錢，指下列行為：一、意圖掩飾或隱匿特定犯罪所得來源
    ，或使他人逃避刑事追訴，而移轉或變更特定犯罪所得。二
    、掩飾或隱匿特定犯罪所得之本質、來源、去向、所在、所
    有權、處分權或其他權益者。三、收受、持有或使用他人之
    特定犯罪所得。」已將洗錢行為之處置、分層化及整合等各
    階段，全部納為洗錢行為。所謂「處置」即同條第1款所定
    將犯罪所得直接予以處理之「移轉變更型」；「分層化」即
    同條第2款所定為使偵查機關難以追查金流狀況，以迂迴層
    轉、化整為零之分層化包裝方式，掩飾或隱匿特定犯罪所得
    之本質、來源、去向、所在、所有權、處分權或其他權益之
    「掩飾隱匿型」；「整合」即同條第3 款所定收受、持有或
    使用他人犯罪所得，使該犯罪所得披上合法之外衣，俾回歸
    正常金融體系之「收受持有型」。可見洗錢防制法已將洗錢
    作為之本質定性為影響合法資本市場之金流秩序，並阻撓偵
    查作為。則詐欺集團成員向被害人施用詐術後，為隱匿其詐
    欺所得財物之去向，而令被害人將其款項轉入該集團所持有
    、使用之人頭帳戶，並由該集團所屬負責提領款項之成員（
    即俗稱「車手」，下稱車手）前往提領詐欺所得款項，檢察
    官如能證明該帳戶內之資金係本案詐欺之特定犯罪所得，而
    車手提領得手，自成立洗錢防制法第14條第1項一般洗錢罪
    （最高法院刑事大法庭110年度台上大字第1797號裁定意旨
    參照）。此種詐欺集團實行之洗錢行為，應係指在集團式犯
    罪，透過不同犯罪集團成員之分工，即車手提領款項後轉交
    車手頭（即負責指揮車手、收受車手提領之款項者）或其他
    詐欺集團上游成員，而達阻撓偵查作為之目的。據此，倘無
    法認為行為人對詐欺集團之組織、分工方式等有所認識，即
    無從斷定其對所為提供帳戶資料，甚至協助提領、轉匯款項
    之舉動，屬詐欺集團以迂迴層轉方式洗錢之一環乙節有所預
    見，自難推認行為人於行為時已具備洗錢之主觀犯意。
　㈢依被告於本院準備程序及審理中所述（見本院簡上字卷第86
    頁、第109頁至第111頁），被告係因友人介紹而認識不詳之
    詐欺集團成員，該詐欺集團成員即以2,000元至3,000元之報
    酬，並請被告飲酒為條件，使被告提供其金融帳戶之存摺、
    提款卡及密碼。由此可知，被告與該詐欺集團之成員本不相
    識，而卷內亦無事證足認被告曾與不同之詐欺集團成員有所
    接觸，自難認為被告就本案詐欺集團之組織、分工方式等皆
    已有認知。此外，被告於本院審理中亦供稱其不知悉洗錢之
    內涵為何（見本院簡上字卷第111頁），則依上開說明，尚
    難認為被告於提供上述帳戶資料時，即存有幫助他人洗錢之
    故意。復依最高法院刑事大法庭108年度台上大字第3101號
    裁定揭示之法律見解，因無法認為被告主觀上確具幫助洗錢
    之犯意，當不得逕將幫助洗錢罪責加諸於被告之上。是檢察
    官上訴意旨，容有誤解。
　㈣原審對被告論處上開罪名，且依累犯之規定加重其刑，並就
    被告所為犯行之犯罪情節及量刑基礎，於判決理由中具體說
    明（詳如附件所示），而量處上開刑度，除累犯部分（詳後
    述）以外，其餘部分認事用法皆無違誤，且已以行為人之責
    任為基礎，審酌刑法第57條各款所列情狀，而為刑之量定，
    並無明顯違法情事。
　㈤被告構成累犯之事實及應加重其刑之事項，均應由檢察官主
    張並具體指出證明方法後，經法院踐行調查、辯論程序，方
    得作為論以累犯及是否加重其刑之裁判基礎。倘檢察官未主
    張或具體指出證明方法時，可認檢察官並不認為被告構成累
    犯或有加重其刑予以延長矯正其惡性此一特別預防之必要，
    且為貫徹舉證責任之危險結果所當然，是法院不予調查，而
    未論以累犯或依累犯規定加重其刑，即難謂有應調查而不予
    調查之違法（最高法院刑事大法庭110年度台上大字第5660
    號裁定意旨參照）。此裁定係於111年4月27日宣示，除對提
    案庭提交之案件有拘束力以外，基於預測可能性及法安定性
    之精神，並無溯及既往之效力，故在該裁定宣示前，下級審
    法院在檢察官未主張或盡其舉證、說明責任之情形下，業依
    職權調查，因而論以累犯，本乎前科形成累犯處斷刑或作為
    宣告刑事由之裁量，只須滿足其一，其評價即足，上級審法
    院自不能據以撤銷原判決。本案公訴意旨並未主張被告應依
    累犯規定加重其刑，檢察官亦未提出前案確定判決、執行指
    揮書、執行函文、執行完畢文件等相關執行資料，自難認其
    已就被告構成累犯之事實具體指出證明方法。原審係依職權
    調查被告之臺灣高等法院被告前案紀錄表，因而就被告所為
    犯行論以累犯並加重其刑，雖與最高法院刑事大法庭110年
    度台上大字第5660號裁定意旨不盡相符，然原判決係於該裁
    定宣示前所為，且對於累犯之認定亦無違誤，依上開說明，
    本院尚不得據以撤銷原判決，併此指明。
　㈥從而，檢察官執前詞提起上訴，為無理由，應予駁回。
據上論斷，應依刑事訴訟法第455條之1第1項、第3項、第368條
、第373條，判決如主文。
本案經檢察官林穎慶提起公訴，檢察官劉仲慧提起上訴，檢察官
朱秀晴到庭執行職務。
中　　華　　民　　國　　111 　年　　5 　　月　　30　　日
                  刑事第一庭　審判長法　官　鄭吉雄
                                    法  官  陳炫谷
                                    法  官  陳布衣
　　　　　　　　　　　　　　　　　　
以上正本證明與原本無異。
不得上訴。
　　　　　　　　　　　　　　　書記官　蔡昌霖
中　　華　　民　　國　　111 　年　　5 　　月　　30　　日
附件：
臺灣桃園地方法院刑事簡易判決　　　　110年度審簡字第863號
公  訴  人  臺灣桃園地方檢察署檢察官
被      告  林楨峰　男　民國00年00月0日生
　　　　　　　　　　身分證統一編號：Z000000000號
　　　　　　　　　　住○○市○○區○○○街00號6樓
　　　　　　　　　　現於法務部○○○○○○○
上列被告因詐欺案件，經檢察官提起公訴（110 年度偵字第6440
號），被告於本院準備程序時自白犯罪（110 年度審易字第826 
號），本院合議庭裁定由受命法官獨任逕以簡易判決處刑如下：
    主  文
林楨峰幫助犯詐欺取財罪，累犯，處有期徒刑參月，如易科罰金
，以新臺幣壹仟元折算壹日。
    事實及理由
一、本案犯罪事實，除應補充前科部分為「前因竊盜案件，經臺
    灣臺北地方法院以107 年度簡字第3460號判處有期徒刑3 月
    確定，入監執行後，於民國108 年9 月6日期滿執行完畢（
    於本案構成累犯）」；將犯罪事實欄一、第6 至7 行「以新
    臺幣（下同）3,000元」之記載，更正為「約定以新臺幣（
    下同）3,000元」外，其餘均引用起訴書之記載（如附件）
    。
二、證據名稱：
  ㈠被告林楨峰於偵訊及本院準備程序時之自白。
  ㈡告訴人原芊芸於警詢時之證述。
  ㈢帳戶個資檢視、內政部警政署反詐騙諮詢專線紀錄表、受理
    詐騙帳戶通報警示簡便格式表、金融聯防機制通報單、受理
    刑事案件報案三聯單、受理各類案件紀錄表、通訊軟體LINE
    、Messenger 對話紀錄、網路銀行交易明細翻拍照片、台北
    富邦商業銀行股份有限公司天母分行109 年11月18日北富銀
    天母字第1090000046號函暨所檢送帳戶開戶基本資料及各類
    存款歷史對帳單。
三、論罪科刑：
  ㈠核被告所為，係犯刑法第30條第1 項前段、第339 條第1 項
    之幫助詐欺取財罪。
  ㈡被告有事實欄一、所示科刑及執行紀錄，有臺灣高等法院被
    告前案紀錄表在卷可考，其受徒刑之執行完畢，5 年以內故
    意再犯本案有期徒刑以上之罪，為累犯。且其於上開案件執
    行完畢後5 年內，猶仍再犯本案，足見其前罪之執行無成效
    ，亦徵其對刑罰反應力之薄弱，應依刑法第47條第1 項規定
    ，加重其最低本刑（司法院大法官會議釋字第775 號解釋意
    旨參照）。 
  ㈢被告以幫助之意思，參與構成要件以外之行為，為幫助犯，
    酌依刑法第30條第2 項規定，減輕其刑，並依法先加後減。
  ㈣爰審酌被告任意將金融帳戶存摺、提款卡及密碼提供他人，
    使他人利用該帳戶取得詐欺犯罪所得，造成犯罪偵查困難，
    致使此類犯罪手法層出不窮，嚴重危害交易秩序與社會治安
    ，所為非是。惟念其犯後坦承犯行，又被告交付上開帳戶，
    未有獲利，但尚未與告訴人原芊芸和解，賠償其損失。兼衡
    告訴人所受損害、被告犯罪之動機、目的、手段、素行等一
    切情狀，量處如主文所示之刑，並諭知易科罰金之折算標準
    。
四、沒收部分：
  ㈠被告所有之上開帳戶存摺及提款卡，雖係供犯本案所用之物
    ，然未扣案，是否仍存尚有未明，且上開物品單獨存在不具
    刑法上之非難性，倘予追徵，除另使刑事執行程序開啟之外
    ，對於被告犯罪行為之不法、罪責評價並無影響，復就沒收
    制度所欲達成之社會防衛目的亦無任何助益，欠缺刑法上重
    要性。是本院認上開物品均無沒收或追徵之必要，爰依刑法
    第38條之2 第2 項規定，均不予宣告沒收。 
  ㈡又本院遍查全卷未見被告取得相關犯罪所得之事證，自難認
    定其已獲取屬其所有之犯罪所得。是本件既無現實存在且屬
    於被告之犯罪所得，即不得對其宣告沒收或追徵，末此敘明
    。 
五、應適用之法條：
    依刑事訴訟法第449 條第2 項、第3 項、第454 條第2 項，
    刑法第339 條第1 項、第47條第1 項、第30條第1 項前段、
    第2 項、第41條第1 項前段、第38條之2 第2 項，刑法施行
    法第1 條之1 第1 項，逕以簡易判決處刑如主文。
六、如不服本判決，應於判決送達後20日內向本院提出上訴狀，
    上訴於本院合議庭。
中　　華　　民　　國　　110 　年　　12　　月　　28　　日
                  刑事審查庭  法  官  呂曾達
以上正本證明與原本無異。
如不服本判決，應於判決送達後20日內向本院提出上訴狀（應附
繕本）。
　　　　　　　　　　　　　　　書記官　楊淨雲
中　　華　　民　　國　　110 　年　　12　　月　　29　　日
附錄本案論罪科刑依據之法條：
中華民國刑法第339 條
意圖為自己或第三人不法之所有，以詐術使人將本人或第三人之
物交付者，處5 年以下有期徒刑、拘役或科或併科50萬元以下罰
金。
以前項方法得財產上不法之利益或使第三人得之者，亦同。
前二項之未遂犯罰之。
附件：
臺灣桃園地方檢察署檢察官起訴書 
110年度偵字第6440號
　　被　　　告　林楨峰　男　66歲（民國00年00月0日生）
　　　　　　　　　　　　籍設桃園市○○區○○○街00號6樓
                        (另案於法務部○○○○○○○執行                         中)
　　　　　　　　　　　　國民身分證統一編號：Z000000000號
上列被告因詐欺案件，已經偵查終結，認應提起公訴，茲將犯罪
事實及證據並所犯法條分敘如下：
　　　　犯罪事實
一、林楨峰明知金融帳戶係個人信用之重要表徵，可預見將自己
    之金融帳戶提供他人使用，可能因此幫助他人從事詐欺取財
    行為而用以處理犯罪所得，使警方追查無門，竟不違背其本
    意，基於幫助他人詐欺取財之不確定犯意，於民國109年10
    月23日前某時，將其所申辦之台北富邦商業銀行帳號000000
    000000號帳戶之存摺、提款卡及密碼，以新臺幣(下同)3,00
    0元賣予某真實姓名年籍不詳之詐欺集團成員使用。該詐欺
    集團成員即意圖為自己不法之所有，基於詐欺取財犯意，以
    附表所示之方式，詐欺如附表所示之人，致如附表所之人陷
    於錯誤，於如附表所示之時間匯款如附表所示之款項至如附
    表所示之帳戶。
二、案經原芊芸訴由桃園市政府警察局中壢分局報告偵辦。
　　　　證據並所犯法條
一、證據清單及待證事實：
編號 證據名稱 待證事實 1 被告林楨峰於偵查中之供述 證明上開帳戶均為被告申設使用，並賣予詐欺集團使用之事實。 2 證人即告訴人原芊芸於警詢中之指證 證明該詐欺集團成員即意圖為自己不法之所有，基於詐欺取財犯意，以如附表所示之方式，致如附表所示之告訴人陷於錯誤，而於如附表所示之時間匯款如附表所示之金額至如附表所示之帳戶。 3 台北富邦商業銀行股份有 限公司天母分行109年11月18日北富銀天母字第1090000046號函 1.證明上開帳戶為被告所申 設使用之事實。 2.證明告訴人於如附表之時 間、匯款如附表之款項至被告所有之上開帳戶之事實。  
二、核被告以幫助詐欺取財之意思，參與詐欺取財罪構成要件以
    外之行為，所為係犯刑法第339條第1項之詐欺取財罪嫌，且
    為幫助犯，請審酌依刑法第30條第2項規定按正犯之刑減輕
    之。報告意旨認被告為刑法第339條第1項詐欺取財罪之正犯
    ，容有誤會，附此敘明。
三、依刑事訴訟法第251條第1項提起公訴。
　　此　致
臺灣桃園地方法院
中　　華　　民　　國　 110　　年　　4 　　月 　 21 　 日
　　　　　　　　　　　　　　　檢　察　官　林穎慶
本件證明與原本無異
中　　華　　民　　國　 110　　年　　5 　　月　　12　　日
                              書  記  官  曾意鈞
附表：
編號 告訴人 時間 方式 金額（新臺幣） 1 原芊芸 109年10月23日13時40分 該詐欺集團成員即意圖為自己不法之所有，基於詐欺取財犯意，於109年10月23日某時，以通訊軟體LINE向告訴人原芊芸佯稱因可出售IPHONE 11手機等語，告訴人原芊芸因此陷於錯誤，而依指示匯款至被告所有之台北富邦商業銀行帳號000000000000號帳戶。 1萬3,000元